【裁判字號】    96,監,405
【裁判日期】    970118
【裁判案由】    選定禁治產人監護人
【裁判全文】
臺灣板橋地方法院民事裁定              96年度監字第405號
聲  請  人  乙○○
上列聲請人聲請選定禁治產人甲○○之監護人事件，本院裁定如
下：
    主      文
選定乙○○（女、民國○○年○ 月○○日生、國民身分證統一編號：
Ｚ000000000 號）為禁治產人甲○○之監護人。
聲請程序費用由聲請人負擔。
    理      由
一、本件聲請意旨略以：聲請人乙○○為甲○○之妹，聲請人與
    其姊鄭淑寬前曾共同具狀向本院聲請宣告甲○○為禁治產人
    ，業經本院以96年度禁字第151 號裁定宣告甲○○為禁治產
    人在案，而禁治產人甲○○目前居住在台北縣土城市○○路
    13巷2 號2 樓，相關照顧事宜及費用支出皆由聲請人與其配
    偶張文長共同負擔。因禁治產人甲○○現無民法第1111條第
    1 項規定之法定監護人，聲請人為召開親屬會議選任其監護
    人，前曾向本院聲請指定禁治產人甲○○之親屬會議會員，
    惟因禁治產人甲○○之法定親屬會議成員即三親等內之旁系
    血親尊親屬尚有楊玉英，四親等內之同輩血親尚有曹盛傳、
    曹盛發、曹招治、曹來于、曹芳瑜、陳平順、陳能欽、陳金
    池、陳柏全、陳麗雲、鄭淑寬及聲請人等人，而遭本院以96
    年度家聲字第181 號民事裁定駁回在案，現其中曹楊玉英、
    曹盛傳、曹盛發、曹招治、鄭淑寬等親屬會議會員五人已開
    會全數同意選定禁治產人甲○○之妹即聲請人乙○○為其監
    護人，爰依民法第1111條第2 項之規定，聲請由法院徵求親
    屬會議之意見選定聲請人乙○○為禁治產人甲○○之監護人
    等語。
二、按禁治產人之監護人，依下列順序定之：（一）配偶。（二
    ）父母。（三）與禁治產人同居之祖父母。（四）家長。（
    五）後死之父或母以遺囑指定之人。不能依前項規定定其監
    護人時，由法院徵求親屬會議之意見選定之，民法第1111條
    定有明文。依上開規定，於禁治產人無法定順序之監護人時
    ，得由法院依聲請就適當之人選定為監護人。
三、經查：
（一）聲請人主張其為甲○○之妹，聲請人與其姊鄭淑寬前曾共
      同具狀向本院聲請宣告甲○○為禁治產人，並經本院以96
      年度禁字第151 號裁定宣告甲○○為禁治產人在案等情，
      業據聲請人提出戶籍謄本2 件為證，並有本院96年禁字第
      151 號民事裁定1 件附卷可稽，復經本院依職權調閱該禁
      治產事件卷宗查明無訛，自應認為真實。
（二）聲請人主張禁治產人甲○○現無民法第1111條第1 項規定
      之法定監護人，聲請人為召開親屬會議選任其監護人，前
      曾向本院聲請指定禁治產人甲○○之親屬會議會員，惟因
      禁治產人甲○○之法定親屬會議成員即三親等內之旁系血
      親尊親屬尚有楊玉英，四親等內之同輩血親尚有曹盛傳、
      曹盛發、曹招治、曹來于、曹芳瑜、陳平順、陳能欽、陳
      金池、陳柏全、陳麗雲、鄭淑寬及聲請人等人，而遭本院
      以96年度家聲字第181 號民事裁定駁回在案，現其中曹楊
      玉英、曹盛傳、曹盛發、曹招治、鄭淑寬等親屬會議會員
      五人已開會全數同意選定禁治產人甲○○之妹即聲請人乙
      ○○為其監護人等情，業據聲請人提出親屬會議會議紀錄
      、本院96年度家聲字第181 號民事裁定影本各1 件為證，
      且經本院依職權調閱該指定親屬會議會員事件卷宗查明無
      訛，堪信為真實。
（三）聲請人及其姊鄭淑寬前曾共同具狀向本院聲請宣告甲○○
      為禁治產人後，現聲請人至本院應訊接受調查，並繳交禁
      治產鑑定費用等情，業經本院依職權調取該禁治產事件卷
      宗查閱屬實。又聲請人主張甲○○目前居住在台北縣土城
      市○○路13巷2 號2 樓，相關照顧事宜及費用支出皆由聲
      請人與其配偶張文長共同負擔之事實，業據聲請人提出其
      配偶張文長之說明書一紙為憑，觀之前開說明書所載：「
      內人之二哥介鈴兄因出生時智能不足，再加上意外，造成
      多重殘障，需要更多的照顧，所以，內人常回娘家幫忙，
      我也在工作之外常撥時間幫忙，岳母去世後，我們夫婦兩
      人就接下岳母的工作，照顧二哥，雖然沒有住在一起，但
      我天天幫二哥送飯和打掃他的住處，希望能為太太和岳母
      多分擔些工作和責任‧‧」等內容，足認聲請人主張其有
      照顧甲○○日常生活之事實，堪信為真實。
四、按禁治產人之監護人為受監護人之利益，應按受監護人之財
    產狀況，護養療治其身體，民法第1112條定有明文。本件聲
    請人既為禁治產人甲○○之妹，亦有意願擔任禁治產人陳蘭
    之監護人，並經曹楊玉英、曹盛傳、曹盛發、曹招治、鄭淑
    寬等五人組成親屬會議，開會全數同意由聲請人擔任禁治產
    人甲○○之監護人，且依卷附聲請人提出其存款餘額證明書
    ，及上開聲請人之配偶張文長之說明書及在職證明書等件以
    觀，聲請人存有積蓄，其配偶除有穩定工作及收入外，亦有
    意願幫忙照顧禁治產人，而禁治產人甲○○長期均由聲請人
    及其配偶張文長負責照顧事宜，本院審酌此等情狀，認聲請
    人乙○○應有監護禁治產人甲○○之能力，並適於任之，由
    其任監護人，符合禁治產人甲○○之最佳利益。從而，聲請
    人聲請本院選定其為禁治產人甲○○之監護人，洵屬正當，
    應予准許。
五、依非訟事件法第21條第1 項前段，裁定如主文。
中    華    民    國    97    年     1    月    18    日
                  家事法庭  法  官  郭光興
以上正本係照原本作成。
如對本裁定抗告須於裁定送達後十日內向本院提出抗告狀，並應
繳納抗告費新臺幣壹仟元。
中    華    民    國    97    年     1    月    21    日
                            書記官  簡維萍


司法院資訊處製作；財團法人民間司法改革基金會備份。
